【裁判字號】    89,上易,1700
【裁判日期】    900308
【裁判案由】    詐欺
【裁判全文】
臺灣高等法院高雄分院刑事判決                  八十九年度上易字第一七號
    上  訴  人  台灣高雄地方法院檢察署檢察官
    被      告  甲○
                甲○
右上訴人因被告詐欺案件，不服臺灣高雄法院八十九年度易字第二四二七號中華民國
八十九年九月八日第一審判決（起訴案號：臺灣高雄方法院檢察署八十八年度偵字第
二八三一九號），提起上訴，本院判決如左：
      主  文
原判決關於甲○部分撤銷。
甲○無罪。
其他上訴駁回。
      理  由
一、公訴意旨略以：被告甲○、甲○美分係高雄縣鳳山市海光里社區發展協會理事長
    及總幹事，竟意圖為自己不法之所有，並基於犯意聯絡，由甲○出面，於民國八
    十八年六月十七日，向乙○○詐稱：願支付新台幣（下同）四千元，請乙○○代
    覓工讀生，從事該協會集會所大廳清潔工作。因乙○○找不著工讀生，遂由乙○
    ○偕其子、女於同月十八、十九日至該協會集會所大廳承作此項清潔工作。乙○
    ○再於同月二十七日寫好收據，交付甲○，以資向該協會請款，甲○並表示於翌
    日（即同月二十八日）即可領款。未料甲○、甲○美二人事後皆置之不理，乙○
    ○始知受騙，案經乙○○訴請偵辦，因認甲○、甲○美共同涉犯刑法第三百三十
    九條第二項之詐欺得利罪嫌云云。
二、公訴意旨認被告二人涉犯上開犯行，係以右揭事實業據告訴人乙○○指訴歷歷，
    又據被告甲○與告訴人乙○○之對話錄音中有告訴人問：我那張收據在哪裡？被
    告甲○答：在她那裡。告訴人問：叫她把收據拿回來呀，被告甲○答：我放在桌
    上，被她拿去，我叫她拿出來，她不拿出來等對話，且該對話確係其等二人之談
    話錄音，已經法務部調查局調查屬實，而堪認告訴人指訴可信為其論據。查被告
    甲○、甲○美未於審判期日到庭，惟於本院調查時訊據被告甲○、甲○美均堅決
    否認詐欺得利犯行；被告甲○辯稱：我並未委託告訴人乙○○代找工讀生，他向
    我提出要做清潔工作，我說你要做就做，他有沒有來工作，我並不清楚，他找我
    要工資時，我要他找總幹事拿，因為我中風之後，身體不好，記性也不好，事後
    他有無拿收據給我，已記不得了等語。被告甲○美辯稱：乙○○是直接找理事長
    甲○洽談，我不知道甲○有無同意告訴人作清潔工作，乙○○在洗地時或洗地後
    都沒告知我，事後因為乙○○一直向理事長吵，我已自行支付四千元給他，並未
    向理事會報帳，絕無詐欺得利之情事等語。
三、按犯罪事實應依證據認定之，無證據不得推定其犯罪事實，刑事訴訟法第一百五
    十四條定有明文。所謂犯罪事實之證據，係指足以認定被告確有犯罪行為之積極
    證據而言，該項證據且須適合被告犯罪事實之認定，始得採為斷罪資料（最高法
    院二十九年上字第三一０五號、五十三年台上字第二七五０判例參照）。又按刑
    法第三百三十九條第二項詐欺得利罪之成立，以意圖為自己或第三人不法之利益
    ，而施詐術得財產上不法之利益或使第三人得之為要件。所謂以詐術而得，必須
    被詐欺人因詐術而陷於錯誤，若其所用方法，不能認為詐術亦不致使人陷於錯誤
    ，即不構成犯罪。經查：
（一）、告訴人從事上開協會大廳之清潔工作，自始均未與被告甲○美接洽之事實，
        迭據告訴人在偵審中陳稱：「找我工作是甲○，不是甲○美」（八十八年十
        一月四日偵查筆錄）、「找我做整潔工作的是甲○」、「（何以連甲○美也
        告？）因甲○告訴我說收據被甲○美拿去，且甲○美不付錢」（八十九年四
        月二十五日偵查筆錄）、「是甲○請我去的，在大廳向我說」、「（你在十
        七、十八、十九號都是與甲○接洽？）是的，我沒有與甲○美接洽過」、「
        （四千元價格誰告訴你？）在十七日當天，在大廳講的，我與甲○講的」、
        「（為何認為甲○美有詐騙？）他說我從來沒有打掃過，但又說有付我錢，
        所以我認為他有騙我」等語甚詳（原審法院八十九年六月三十日審判筆錄）
        ，核與被告甲○美所辯伊未找過告訴人任清潔工作，是乙○○直接找理事長
        甲○洽談，伊不知道甲○有無同意乙○○作清潔工作，乙○○在洗地時或洗
        地後都沒告知我等語相符，堪信被告甲○美之辯詞，並非虛妄，足堪採信。
（二）、被告甲○美既無聘僱告訴人乙○○從事前開協會大廳之清潔工作，二人之間
        即無僱傭契約存在，又其雖係高雄縣鳳山市海光里社區發展協會總幹事，對
        於海光里社區發展協會事務應有總管之責，但其並無於工作前以言語或舉動
        向告訴人偽稱要付費，使告訴人因而陷於錯誤，而付出清潔勞力，此為告訴
        人所供承，則自無施何詐術可言，亦不能僅因被告甲○美擔任該協會之總幹
        事，即推論其有詐欺得利之意圖。
（三）、被告甲○於本院調查時固供稱：乙○○向我提出要做清潔工作，我說你要做
        就做等語，而依此語意似有同意告訴人工作之意思，惟被告甲○乃上開協會
        之理事長，縱有決定僱用清潔工之權責，但告訴人陳稱：「我知道他們的付
        款程序，需要先給收據，才能報帳請款」、「四千元工作代價是我與甲○講
        的，何時給錢沒有講」各等語（原審卷第五十九頁、第四十二頁），及參酌
        總幹事甲○美供稱：一千元以下的費用，我可以先行支付，一千元以上的，
        要先報告管帳的理事，他們同意後，我才可以支付等語，互對觀之，既然請
        款需要一定之程序，且係由總幹事依權責及程序負責，而本件又係超過一千
        元之支出，則甲○於收取告訴人請款收據之後，未能即刻給付告訴人工作酬
        金，乃因付款手續繁複之問題，難認被告甲○有詐欺得利之犯意及行為。何
        況告訴人乙○○於本院審理時陳稱：當初我不知道甲○的身體狀況（中風後
        記性不好），也不知道只有一千元之決定權，是他答應我後又忘掉，且將收
        據放在桌上，所以總幹事甲○美不知情，我們雙方是一場誤會等語（本院九
        十年二月十六日訊問筆錄），尤足證明雙方乃因對支付費用程序上之產生誤
        解，致成債務糾葛；並非被告甲○意圖為上開協會獲取不法之利益，而對告
        訴人施詐術使其陷於錯誤而為清潔工作，至為明顯。
（四）、綜上所述，可見被告等所辯各情非虛，堪以採信，此外復查無其他積極證據
        足證被告甲○、甲○美有涉犯詐欺得利罪行之事實，其等之犯罪即屬不能證
        明。
四、原審因認被告甲○美部分犯罪不能證明，而諭知無罪之判決，並無不合；惟就被
    告甲○部分，未予詳查，遽為論罪科刑，尚有未洽；檢察官循告訴人之請求提起
    上訴，指摘原判決就被告甲○美部分未予論罪科刑，甲○部分量刑過輕云云，為
    無理由；因被告甲○部分原判決有如上述可議之處，應由本院予以撤銷，改諭知
    無罪之判決；並對被告甲○美部分駁回上訴。
五、被告甲○、甲○美均經合法傳喚，無正當理由不到庭，不待其等陳述逕行判決。
據上論結，應依刑事訴訟法第三百六十九條第一項前段、第三百六十四條、第三百零
一條第一項、第三百六十八條、第三百七十一條，判決如主文。
本案經檢察官朱文彬到庭執行職務。
中    華    民    國      九十      年       三       月        八      日
                              臺灣高等法院高雄分院刑事第一庭
                                  審判長法官  翁慶珍
                                        法官  周賢銳
                                        法官  李春昌
右正本證明與原本無異。
不得上訴。
                                      書記官  林明威
中    華    民    國      九十      年       三       月      十二      日
                                                                        Ｑ


司法院資訊處製作；財團法人民間司法改革基金會備份。
